臺灣臺南地方法院新市簡易庭民事簡易判決
                                    102年度新簡字第328號
原      告  王和順  
被      告  紫竹寺  
兼
法定代理人  林仰松  

上二人共同
訴訟代理人  吳春生律師
被      告  陳連首  

            徐敏凱  

上列當事人間請求給付票款事件，經本院於民國103 年4 月16日
言詞辯論終結，判決如下：
    主      文
被告林仰松、紫竹寺、陳連首應連帶給付原告①70萬元、②80萬
元，及自①102年5月21日②102年5月31日起至清償日止，按年息
百分之6計算之利息。
被告紫竹寺、陳連首應連帶給付原告100萬元，及自102年7月1日
起至清償日止，按年息百分之6計算之利息。
原告其餘之訴駁回。
訴訟費用新臺幣貳萬伍仟柒佰伍拾元由由被告林仰松、紫竹寺、
陳連首連帶負擔四分之三，餘由原告負擔。
本判決第一項、第二項原告勝訴部分得假執行。本判決第一項被
告林仰松、紫竹寺、陳連首如以新臺幣壹佰伍拾萬元預供擔保後
，得免為假執行。本判決第二項被告紫竹寺、陳連首如以新臺幣
壹佰萬元預供擔保後，得免為假執行。
    事實及理由
壹、程序方面
一、訴狀送達後，原告不得將原訴變更或追加他訴，但請求之基
    礎事實同一者，不在此限，民事訴訟法第255 條第1 項第2
    款定有明文。本件原告請求判決「一、被告林仰松、紫竹寺
    、陳連首應連帶給付原告新臺幣（下同）①70萬元、②80萬元
    ，及自民國（下同）①102 年5 月21日②102 年5 月31日起至
    清償日止，按年息百分之6 計算之利息。二、被告紫竹寺、
    陳連首應連帶給付原告100 萬元，及自102 年7 月1 日起至
    清償日止，按年息百分之6 計算之利息。」，嗣於訴訟進行
    中，原告於102 年12月16日具狀追加被告徐敏凱，核原告請
    求之基礎事實同一，其事後所為聲明之變更，揆諸首揭規定
    ，應予准許。
二、被告等經合法通知，無正當理由，未於最後言詞辯論期日到
    場，核無民事訴訟法第386 條各款所列情形，爰依原告之聲
    請，由其一造辯論而為判決。
貳、實體方面
一、原告起訴主張：
（一）原告執有被告林仰松及紫竹寺所分別簽發並背書，及訴外
      人健庭營造有限公司（下稱健庭公司）、被告徐敏凱、被
      告陳連首共同背書如附表所示之支票3 紙（下稱系爭支票
      ）。詎票載到期日屆至後，原告提示系爭支票均未獲兌現
      。嗣後，原告再執系爭支票請求被告等為清償，亦未獲置
      理。
（二）被告林仰松及紫竹寺各為系爭支票之發票人及背書人，訴
      外人健庭公司、徐敏凱、陳連首為系爭支票之背書人，依
      票據法第126 條、第144 條準用第96條第1 項規定，被告
      等自應負連帶給付責任。為此，爰依法提起本件訴訟等語
      。
（三）對被告抗辯之主張：被告徐敏凱、訴外人郭碧惠與被告紫
      竹寺、林仰松間之紛爭，與本件無關等語。
（四）並聲明：
    1.被告林仰松、紫竹寺、陳連首、徐敏凱應連帶給付原告①7
      0萬元、②80萬元，及自①102 年5 月21日②102 年5 月31日
      起至清償日止，按年息百分之6 計算之利息。
    2.被告紫竹寺、陳連首、徐敏凱應連帶給付原告100 萬元，
      及自102 年7 月1 日起至清償日止，按年息百分之6 計算
      之利息。
二、被告抗辯則以：
（一）被告紫竹寺、林仰松部分：
    1.原告係以從事民間放款賺取厚利為業務，其取得系爭支票
      係以無相當對價而取得，依票據法第14條規定即不得享有
      優於前手之權利。
    2.附表所示編號1 面額70萬元、編號2 面額80萬元之系爭2
      紙支票，背書人紫竹寺之印章係由訴外人郭碧惠、被告徐
      敏凱夫婦所偽造，被告紫竹寺於102 年7 月24日具狀向臺
      灣高雄地方法院檢察署提起告訴在案（103 年度偵字第46
      1 號），現尚偵查中。徐敏凱夫妻二人偽造被告紫竹寺印
      章加蓋於支票背面上行使，以取信他人，理由無非係使人
      誤認被告紫竹寺具有寺產可擔保票款之兌現。除本件外，
      被告於其他票款事件，亦陸續發現此枚偽造之紫竹寺印文
      ，均陳報檢察官併辦中。又徐敏凱夫妻二人慣用承攬寺廟
      工程具有工程款債權為藉口，偽刻寺廟印章對外行使，被
      告事後側面得知渠等夫婦所為同類型犯罪，亦由臺灣雲林
      地方法院檢察署予以起訴（102 年度調偵字第219 號），
      可證系爭2 紙支票上紫竹寺之印章係由徐敏凱夫婦偽造，
      確為真實。
    3.承上，再參另紙編號3 面額100 萬元之系爭支票，即以被
      告紫竹寺為發票人，苟被告紫竹寺有為上開編號1 、2 之
      系爭支票背書之意，自應比照編號3 之系爭支票簽發模式
      ，逕由被告紫竹寺擔任發票人即可，殊無先由被告林仰松
      為發票人後，再授權徐敏凱夫妻二人蓋用被告紫竹寺印章
      為背書人之必要，是此2 紙支票，被告紫竹寺自不應負背
      書人責任。
    4.附表編號3 面額100 萬元之系爭支票，雖確由被告林仰松
      代理被告紫竹寺所簽發，但係交由被告徐敏凱（即健庭公
      司負責人）向他人借款持交被告紫竹寺後再會同計付訴外
      人健庭公司承攬紫竹寺之圍牆工程款項，但徐敏凱夫妻二
      人持去後並未將借款交回被告紫竹寺，原告雖主張伊確有
      交付徐敏凱夫妻二人借款云云，但依原告於另案主張伊借
      予訴外人健庭公司（含徐敏凱、郭碧惠）借款銀行交易紀
      錄，並無此筆100 萬元借款之交付，可證原告取得編號3
      之系爭支票，應係無對價取得。
    5.並聲明：駁回原告之訴。
（二）被告陳連首、徐敏凱均未於言詞辯論期日到場，亦均未提
      出準備書狀作何聲明或陳述。
三、法院之心證：
 (一)按支票為無因證券，在支票上簽名者，依票上所載文義負
     責，票據上簽名得以蓋章代之，票據法第5條第1項、第6條
     定有明文。又按發票人應照支票文義擔保支票之支付；執
     票人向支票債務人行使追索權時，得請求自為付款提示日
     起之利息，如無約定利率者，依年利六釐計算，票據法第1
     26條、第133條分別定有明文。
 (二)查原告主張之前揭事實，業據提出與其所述相符之系爭支
     票及退票理由各3份為證。被告雖否認系爭編號3支票上之
     印文係真正，辯稱該印文係遭盜刻印章偽造云云，然經本
     院審視上開銀行檢附之印鑑卡上被告紫竹寺留存之系爭支
     票印鑑字樣，其字體、筆畫、型態等，均明顯與系爭支票
     上之印文相符一致，並無差異之處，亦有上開印鑑卡資料
     附卷可佐，堪認系爭支票上之印文確與留存之印鑑卡相符
     ，亦即系爭支票上之印文確係真正無訛，是被告所為系爭
     支票上印文係虛偽之辯解，無可採信。再者，支票為無因
     證券，只要支票上之發票人簽名或印文為真正，該發票人
     即應負票據給付責任，持票人並無需舉證其取得支票之原
     因關係，基此，系爭支票上之印文既為真正，業如前所述
     ，則原告實無庸說明之取得票據之原因關係，被告辯稱原
     告應對取得票據原因說明云云，亦無可採。綜上所述，被
     告既為系爭支票之發票人或為背書人，自應依系爭支票之
     文義對持票人即原告擔保支票之支付。
 (三)按票據法第14條所謂以惡意取得票據者，不得享有票據上
     之權利，係指從無權處分人之手，受讓票據，於受讓當時
     有惡意之情形而言，如從有正當處分權人之手，受讓票據
     ，係出於惡意時，亦僅生票據法第13條但書所規定，票據
     債務人得以自己與發票人或執票人之前手間所存人的抗辯
     之事由對抗執票人而已，尚不生執票人不得享有票據上權
     利之問題（最高法院67年台上字第1862號判例意旨可參）
     。復按票據行為為不要因行為，即不以給付之原因為要素
     而得成立之行為，凡簽名於票據之人，不問原因如何，均
     須依票上所載文義負責，除執票人取得票據係出於惡意或
     詐欺者外，發票人不得以自己與執票人前手所存抗辯之事
     由，對抗執票人；票據行為，為不要因行為，執票人不負
     證明關於給付之原因之責任，如票據債務人主張執票人取
     得票據出於惡意或詐欺時，則應由該債務人負舉證之責（
     最高法院49年台上字第678號、64年台上字第1540號判例意
     旨參照）。本件原告主張之上揭事實，業據其支票及退票
     理由單影本各3紙為證，而被告僅以前詞空言抗辯，未提出
     任何有利於己之證據以供本院參酌，是依上開證據調查結
     果，自堪信原告之主張為真實。從而，原告本於前開規定
     ，訴請被告主文第一項、第二項給付原告各按附表票面金
     額欄所示之金額，各自主文所示之付款提示日起均至清償
     日止，按年息百分之6計算之利息，洵屬有據，應予准許。
     惟被告徐敏凱未異議，則系爭支付命令已確定，且與確定
     判決具有同一之效力，原告此部分之請求，則無理由，應
     予駁回。
四、本件主文第一項、第二項給付係依民事訴訟法第427條第2項
    規定適用簡易訴訟程序所為被告敗訴之判決，依同法第389
    條第1項第3款規定，應依職權宣告假執行。但本院依同法第
    392條第2項、第3項規定，宣告被告如於執行標的物拍定、
    變賣前，為原告預供如主文第5項所示之擔保，得免為假執
    行。
五、據上論結，本件原告之訴為一部有理由，依民事訴訟法第43
    6條第2項、第385條第1項前段、第79條、第87條第1項、第3
    89條第1項第3款、第392條第2項、第3項，判決如主文。

中　　華　　民　　國　 103　　年　　4 　　月　　28　　日
                  臺灣臺南地方法院新市簡易庭
                        法  官  夏明宇
以上抄本係照原本作成。
中　　華　　民　　國　　110 　年　　7 　　月　　19　　日
                        書記官　徐毓羚

附表：         編號 發　票　人 付　款　人 　 背　書　人 　發　票　日   票面金額（新臺幣）  支票號碼 　提　示　日 利 息 起 算 日  01 　林仰松  第一銀行  楠西分行 紫竹寺 陳連首 健庭營造有限公司徐敏凱  102年5月20日   700,000元 YA0000000  102年5月20日  102年5月21日  02 　林仰松  第一銀行  楠西分行 　　同　　上  102年5月30日   800,000元 YA0000000  102年5月30日  102年5月31日  03 　林仰松　   紫竹寺  第一銀行  新化分行 陳連首 健庭營造有限公司 徐敏凱  102年6月30日 1,000,000元 DA0000000  102年7月 1日  102年7月 1日